【裁判字號】    99,訴,1
【裁判日期】    990331
【裁判案由】    年資
【裁判全文】
臺中高等行政法院裁定
                                         99年度訴字第1號
                                     99年3月24日辯論終結
原      告  甲○○
被      告  臺灣高等法院臺中分院
代  表  人  乙○○
訴訟代理人  丙○○
上列當事人間因年資事件，原告提起行政訴訟。本院裁定如下︰
    主  文
原告之訴駁回。
訴訟費用由原告負擔。
    理  由
一、按行政訴訟法第6條第1項規定：「確認行政處分無效及確認
    公法上法律關係成立或不成立之訴訟，非原告有即受確認判
    決之法律上利益者，不得提起之。其確認已執行完畢或因其
    他事由而消滅之行政處分為違法之訴訟，亦同。」而此所謂
    公法上法律關係，係指一種法律上的關聯，為因一特定具體
    之事實而發生，其發生係針對一公法上的規定，該規定旨在
    對至少兩位法律主體間之關係加以規定。是若對於二法律主
    體間之法律關係本身是否成立，並無爭執；而係對於該法律
    關係成立後，所生之法律效果，有不同之見解爭執，即非屬
    公法上法律關係成立或不成立之爭執，而非得提起確認公法
    上法律關係成立或不成立之訴訟。次按起訴請求確認公法上
    法律關係成立或不成立，如所請求確認之對象非屬公法上法
    律關係，則屬起訴不備其他要件，行政法院應依行政訴訟法
    第107條第1項第10款之規定，以裁定駁回其起訴。
二、本件原告於民國（下同）89年12月18日至95年12月31日曾任
    職於被告機關，89年12月18日至 94年6月16日之職稱為「庭
    務員職務代理人」，94年6月17日至 95年12月31日之職稱則
    為「約僱庭務員」。嗣原告經 97年公務人員特種考試第2次
    司法人員考試四等考試司法行政職系執達員科考試及格，於
    98年3月1日任臺灣臺中地方法院委任第三職等司法行政職系
    執達員，其現職任用案先經銓敘部以 98年4月14日部特一字
    第0983052372號函審定先予試用，核敘委任第三職等本俸一
    級280俸點。嗣又以98年4月28日部特一字第0983057717號函
    重行審定，採計其95年1月至95年12月計1年曾任被告約僱庭
    務員年資提敘俸級 1級，審定合格實授，核敘委任第三職等
    本俸二級 290俸點。原告不服，循序提起行政訴訟，經臺北
    高等行政法院 99年1月20日98年度訴字第2274號判決駁回原
    告之訴而告確定。原告復於前揭訴訟期間內，提起本件行政
    確認訴訟，請求確認原告自民國 89年12月18日至民國94年6
    月16日於臺灣高等法院臺中分院工作年資為比照「行政院暨
    所屬機關約僱人員僱用辦法」自行訂定之支酬標準表規定進
    用薪點為220薪點相當職等為委任第三職等之約僱庭務員。
三、原告提起本件確認訴訟，其所請求確認者為：「原告自民國
    89 年12月18日至民國94年6月16日於臺灣高等法院臺中分院
    工作年資為比照『行政院暨所屬機關約僱人員僱用辦法』自
    行訂定之支酬標準表規定進用薪點為 220薪點相當職等為委
    任第三職等之約僱庭務員」，依其起訴意旨，並非主張原告
    於上開期間與被告間係成立委任第三職等之約僱庭務員僱用
    關係。換言之，原告對於於該期間與被告間所成立者為庭務
    員職務代人之僱用關係，並不爭執，僅係認其上開僱用契約
    應「比照」行政院暨所屬機關約僱人員僱用辦法，自行訂定
    之支酬標準表規定進用薪點為 220薪點相當職等為委任第三
    職等之約僱庭務員。是原告係對於其與被告於前開期間所成
    立之僱用關係，應如何為銓敘有所爭執，而提起本件確認訴
    訟。揆諸前開說明，原告所請求確認者，並非兩造間是否存
    有法律關係之爭執，揆諸前開說明，自非得提起確認公法上
    法律關係成立或不成立之訴。
四、末按，行政訴訟法第6條第3項規定確認公法上法律關係成立
    或不成立之訴訟，於原告得提起撤銷訴訟者，不得提起之，
    係基於訴訟經濟之要求，因確認訴訟無執行力，若行政法上
    之法律關係因行政處分而發生，則當事人應直接針對該行政
    處分提起撤銷訴訟，始可收明確、直接之效果，此乃確認訴
    訟之補充性，此補充性，於課予義務訴訟因亦有同一訴訟經
    濟之效益，故認就課予義務訴訟，自得類推適用。換言之，
    就確認公法上法律關係存在與否之訴訟，於原告得提起課予
    義務訴訟者，不得提起之，方可直接實現請求之內容。查原
    告經97年公務人員特種考試第 2次司法人員考試四等考試司
    法行政職系執達員科考試及格，於98年3月1日任臺灣臺中地
    方法院委任第三職等司法行政職系執達員，其現職任用案先
    經銓敘部以 98年4月14日部特一字第0983052372號函審定先
    予試用，核敘委任第三職等本俸一級280俸點。嗣又以98年4
    月28日部特一字第0983057717號函重行審定，採計其 95年1
    月至95年12月計1年曾任被告約僱庭務員年資提敘俸級1級，
    審定合格實授，核敘委任第三職等本俸二級290 俸點。原告
    對提敘之處分不服，循序提起行政訴訟，並請求被告銓敘部
    應對於上開原處分（按上開提敘處分）說明一（五）審定官
    職等資位俸給部分作成由委任第三職等本俸二級 290俸點提
    高至本俸五級320俸點，並溯及自 98年3月1日生效之行政處
    分，原告於該案主張其於 89年12月18日至94年6月16日間曾
    任被告機關庭務員職務代理人實為行政契約之約僱人員，應
    比照自行訂定報經上級機關核准之單行規章僱用之年資，且
    法院組織法修正後，庭務員已由僱用修正為委任，以其所任
    工作內容應可視同為委任，認應採計計入曾任被告約僱庭務
    員之年資提敘俸級，經臺北高等行政法院以 99年1月20日98
    年度訴字第2274號判決駁回原告之訴。原告於上開臺北高等
    行政法院98年度訴字第2274號案訴訟期間內，提起本件行政
    確認訴訟，請求確認其於 89年12月18日至94年6月16日於被
    告機關工作之年資為比照行政院暨所屬機關約僱人員僱用辦
    法自行訂定之支酬標準表規定進用薪點為 220薪點相當職等
    為委任第三職等之約僱庭務員。究原告提起本件確認訴訟之
    目的，亦係對於其擔任被告機關庭務員職務代理人之年資未
    計入曾任被告約僱庭務員之年資提敘俸級之不服，而原告提
    起本件訴訟前已提起上開提敘處分之課予義務訴訟，且上開
    課予義務訴訟其結果方能直接達其爭訟之目的。揆諸前開確
    認訴訟之補充性之說明，亦應認原告不得提起本件確認訴訟
    。
五、據上論結，本件原告之訴為不合法，依行政訴訟法第 107條
    第1項第10款、第104條、民事訴訟法第95條、第78條，裁定
    如主文。
中    華    民    國    99    年    3    月    31     日
                臺中高等行政法院第四庭
                          審判長法  官  沈  應  南
                                法  官  林  秋  華
                                法  官  許  武  峰
以上正本證明與原本無異。
如不服本裁定，應於裁定送達後10日內以書狀敘明理由，經本院
向最高行政法院提起抗告（須依對造人數附具繕本）。
中    華    民    國    99    年    4     月    2     日
                                書記官   廖  倩  慧


司法院資訊處製作；財團法人民間司法改革基金會備份。
